【裁判字號】    98,訴,714
【裁判日期】    980731
【裁判案由】    違反毒品危害防制條例
【裁判全文】
臺灣屏東地方法院刑事判決               98年度訴字第714號
公  訴  人  臺灣屏東地方法院檢察署檢察官
被      告  甲○○
上列被告因違反毒品危害防制條例案件，經檢察官提起公訴（98
年度毒偵字第503 號），嗣被告於本院準備程序進行中先就被訴
事實為有罪之陳述，本院告知被告簡式審判程序之旨，並聽取當
事人之意見後，裁定改由受命法官獨任依簡式審判程序審理，本
院判決如下：
    主  文
甲○○施用第一級毒品，累犯，處有期徒刑壹年陸月。又施用第
二級毒品，累犯，處有期徒刑陸月。應執行有期徒刑壹年拾月。
    事  實
一、甲○○前因犯罪經法院判刑確定並入監執行完畢之情形如下
    ：
(一)、民國91年間犯妨害自由罪，經本院以90年度訴字第364 號判
    決判處有期徒刑4 月確定。
(二)、91年間犯竊盜罪，經本院以90年度簡字第38號判決判處有期
    徒刑5 月確定。
(三)、91年間因違反毒品危害防制條例案件，經本院以91年度訴字
    第422 號判決判處有期徒刑9 月、6 月，應執行有期徒刑1
    年2 月確定，與上開 (一)、 (二)所示之刑接續執行，於92
    年6 月3 日入監，93年8 月5 日因縮刑假釋出監。
(四)、94年間因違反毒品危害防制條例案件，經本院以94年度訴字
    第152 號判決判處有期徒刑1 年2 月、6 月，應執行有期徒
    刑1 年6 月確定。
(五)、94年間犯過失致死罪，經本院以94年度交訴字第112 號判決
    判處有期徒刑8 月確定。
(六)、上開(四)、(五)所示之刑，經本院以94年度聲字第1174號裁定定
    應執行有期徒刑2 年，並接續前開(三)部分所示假釋經撤銷所
    餘有期徒刑8 月又7 日之殘刑執行，於94年7 月13日入監執
    行，嗣(四)、(五)兩罪因適用減刑條例，再經本院以96年度聲減
    字第63 2號裁定依序減為有期徒刑7 月、3 月、4 月，更定
    應執行有期徒刑1 年1 月，而於96年7 月16日期滿出監執行
    完畢。
二、又其前因施用毒品案件，經本院以90年度毒聲字第2033號裁
    定令入勒戒處所施予觀察、勒戒，於91年5 月3 日入所執行
    ，因有繼續施用毒品傾向，復經本院以91年度毒聲字第686
    號裁定令入戒治處所施予強制戒治，91年8 月1 日轉入執行
    ，於92年6 月3 日強制戒治期滿執行完畢；嗣於強制戒治執
    行完畢後5 年內之94年間，再因違反毒品危害防制條例案件
    ，經本院以94年度訴字第152 號判決判處有期徒刑1 年2 月
    、6 月，應執行有期徒刑1 年6 月確定（即上開(四)所示之刑
    ）。詎仍未戒除吸食毒品之惡習，復基於施用第一級毒品海
    洛因之犯意，於97年11月28日9 時許，在屏東縣萬巒鄉○○
    村○○路8 之50號住所，以注射針筒摻水注射之方式，施用
    第一級毒品海洛因1 次；另基於施用第二級毒品甲基安非他
    命之犯意，於97年11月30日某時許，在上址，以將甲基安非
    他命置入玻璃球內燒烤燃燒成煙並吸食之方式，施用第二級
    毒品甲基安非他命1 次。嗣為警於97年11月30日13時50分許
    ，在同址因另案緝獲甲○○，警方見其左手臂靜脈有注射針
    筒痕跡，認有施用毒品之嫌，再經其同意採尿送驗，檢出嗎
    啡及甲基安非他命陽性，而查知上情。
三、案經屏東縣政府警察局內埔分局報請臺灣屏東地方法院檢察
    署檢察官偵查起訴。
    理  由
壹、程序部份
一、按除被告所犯為死刑、無期徒刑、最輕本刑為3 年以上有期
    徒刑之罪或高等法院管轄第一審案件者外，於法院行準備程
    序進行中，被告先就被訴事實為有罪之陳述時，審判長得告
    知被告簡式審判程序之旨，並聽取當事人、代理人、辯護人
    及輔佐人之意見後，裁定進行簡式審判程序；且受命法官行
    準備程序，與法院或審判長有同一之權限；又簡式審判程序
    之證據調查，不受刑事訴訟法第159 條第1 項、第161 條之
    2 、第161 條之3 、第163 條之1 及第164 條至第170 條規
    定之限制，刑事訴訟法第273 條之1 第1 項、第279 條第2
    項前段、第273 條之2 分別定有明文。被告所為係犯死刑、
    無期徒刑、最輕本刑為3 年以上有期徒刑以外之罪，其於準
    備程序中就被訴事實為有罪之陳述，經受命法官告知簡式審
    判程序之旨，並聽取公訴人、被告之意見後，本院合議庭認
    為適宜由受命法官獨任進行簡式審判程序，依刑事訴訟法第
    273 條之1 第1 項規定，裁定由受命法官獨任進行簡式審判
    程序，合先敘明。
貳、實體部分
一、訊據被告甲○○對於上揭犯罪事實均坦承不諱，復查：
(一)、經警於查獲被告當日16時50分所採之尿液送驗結果，係呈嗎
    啡及甲基安非他命陽性反應，此有屏東縣政府警察局內埔分
    局毒品案件涉嫌人尿液採證編號姓名對照表、台灣檢驗科技
    股份有限公司97年12月16日編號KH2008C0000000號濫用藥物
    尿液檢驗報告各1 份在卷可稽。
(二)、按修正毒品危害防制條例就施用毒品者，祇於「初犯」及「
    5 年後再犯」二種情形，有其追訴條件之限制，即須於初犯
    經觀察、勒戒或強制戒治釋放後，5 年內均無施用毒品之行
    為，始能認其前所實施之觀察、勒戒或強制戒治已足遮斷毒
    癮，而得於5 年後再犯時，再予適用初犯之規定，重行觀察
    、勒戒等程序。倘5 年內已經再犯，被依法追訴處罰，縱其
    第3 次（或第3 次以上）施用毒品之時間在初犯釋放5 年以
    後，即與「5 年後再犯」之情形有別，且因已於「5 年內再
    犯」，顯見其再犯率甚高，原實施觀察、勒戒或強制戒治，
    已無法收其實效，而無5 年戒斷期之存在，自無再經觀察、
    勒戒及強制戒治之必要，應由檢察官逕行起訴（最高法院95
    年度台非字第59號、第65號判決意旨、95年度第7 次刑庭會
    議決議意旨參照）。查被告前因施用毒品案件，經本院以90
    年度毒聲字第2033號裁定令入勒戒處所施予觀察、勒戒，於
    91年5 月3 日入所執行，因有繼續施用毒品傾向，復經本院
    以91年度毒聲字第686 號裁定令入戒治處所施予強制戒治，
    91年8 月1 日轉入執行，於92年6 月3 日強制戒治期滿執行
    完畢；嗣於強制戒治執行完畢後5 年內之94年間，再因違反
    毒品危害防制條例案件，經本院以94年度訴字第152 號判決
    判處有期徒刑1 年2 月、6 月，應執行有期徒刑1 年6 月確
    定之事實，有臺灣高等法院被告前案紀錄表、臺灣高等法院
    在監在押全國紀錄表及本院94年度訴字第152 號刑事判決各
    1 份在卷足參，則被告於前案經強制戒治執行完畢後，於5
    年內已經再犯，並經依法追訴處罰，雖本案施用毒品之時間
    在初犯釋放5 年後，惟被告既已先於「5 年內再犯」，顯見
    其再犯率甚高，原實施觀察、勒戒、強制戒治均已無法收其
    實效，而無5 年戒斷期之存在，參諸前揭判決意旨，自無再
    經觀察、勒戒及強制戒治之必要，而應由檢察官逕行起訴，
    並由本院依法論科。
(四)、綜上所述，被告本件施用毒品，事證應屬明確，其犯行應堪
    認定。
二、查海洛因及甲基安非他命分屬毒品危害防制條例第2 條第2
    項第1 款所規定之第一級毒品及同條項第2 款所規定之第二
    級毒品，核被告所為，係犯毒品危害防制條例第10條第1 項
    施用第一級毒品罪及同條第2 項施用第二級毒品罪。被告持
    有毒品，復進而施用，其持有毒品之低度行為，為施用毒品
    之高度行為所吸收，均不另論罪。被告所犯上開二罪間，犯
    意各別，罪名不同，應分論併罰之。檢察官起訴書雖認被告
    係於97年11月30日16時50分許回溯72小時內某時，在不詳處
    所，以不詳方式施用第二級毒品甲基安非他命，然被告係於
    97年11月30日某時許，在上址，以將甲基安非他命置入玻璃
    球內燒烤燃燒成煙並吸食之方式，施用第二級毒品甲基安非
    他命1 次伊情，業經其於本院審理中自承明確（見本院卷第
    24頁背面），故檢察官起訴書此部認定容有誤會。被告如前
    事實欄一、所述之前科一情，有臺灣高等法院被告全國前案
    紀錄表1 份在卷可憑，於5 年內故意再犯有期徒刑以上之本
    件，應各依刑法第47條第1 項規定，論以累犯，並依法各加
    重其刑。爰審酌被告雖於犯後即能坦承犯行，而其施用毒品
    行為於本質上係屬自我戕害行為，反社會性之程度應屬較低
    ；惟施用毒品，不僅足以戕害其個人身心，且極易滋生其他
    犯罪，惡化治安甚重，嚴重損及公益，且被告前屢經觀察勒
    戒、強制戒治等處遇助其戒除毒品，竟再為本件施用毒品犯
    行，顯見其不思悔改，自制力亦顯不佳，以及斟酌其早於89
    年即因違反毒品危害防制條例經法院判刑，此後於91、94、
    97年均分別因施用毒品犯行，經法院判刑（最近一次乃經本
    院以98年度訴字第141 號判決判處有期徒刑1 年6 月確定）
    ，足見其不知悔改，耽溺於毒品甚深，無視國家社會法令等
    一切情狀，酌情分別量處如主文所示之刑，並定其應執行之
    刑，以資懲儆。
據上論斷，應依刑事訴訟法第273 條之1 第1 項、第299 條第1
項前段，毒品危害防制條例第10條第1 項、第2 項，刑法第11條
前段、第47條第1 項、第51條第5 款，判決如主文。
本件經檢察官劉昀到庭執行職務。
中    華    民    國    98    年    7     月    31    日
                  刑事第一庭    法  官  羅培毓
以上正本證明與原本無異。
如不服本判決應於收受本判決送達後十日內向本院提出上訴書狀
，其未敘述上訴理由者，並得於提起上訴後十日內向本院補提理
由書狀（均須按他造當事人之人數附繕本）「切勿逕送上級法院
」
中    華    民    國    98    年    7     月    31    日
                               書記官  戴仲敏
附錄本判決論罪科刑法條：
毒品危害防制條例第10條
施用第一級毒品者，處六月以上五年以下有期徒刑。
施用第二級毒品者，處三年以下有期徒刑。


司法院資訊處製作；財團法人民間司法改革基金會備份。
